【裁判字號】    99,訴,46
【裁判日期】    990121
【裁判案由】    毒品危害防制條例
【裁判全文】
臺灣臺中地方法院刑事判決                99年度訴字第46號
公  訴  人  臺灣臺中地方法院檢察署檢察官
被      告  乙○○
上列被告因違反毒品危害防制條例案件，經檢察官提起公訴（98
年度偵字第29129 號），被告於本院準備程序中就被訴事實為有
罪之陳述，經本院合議庭裁定由受命法官獨任依簡式審判程序審
理，判決如下：
    主    文
乙○○明知為禁藥，而轉讓，處有期徒刑陸月。緩刑貳年，並應
於緩刑期內接受受理執行之地方法院檢察署觀護人所舉辦之法治
教育場次，及向指定之政府機關、政府機構、行政法人、社區
或其他符合公益目的之機構或團體提供壹佰小時之義務勞務，緩
刑期間付保護管束。
    犯罪事實
一、乙○○明知甲基安非他命屬於毒品危害防制條例第2 條第2
    項第2 款所列管之第二級毒品，並經行政院衛生署明令公告
    列為禁藥管理，係屬藥事法第22條第1 項第1 款所定之禁藥
    ，不得轉讓，竟基於轉讓禁藥甲基安非他命之犯意，於民國
    98年7 月7 日某時，在臺中市○○○路旁某寺廟之廁所內，
    以將甲基安非他命置放於玻璃球吸食器內，再點火燒烤產生
    煙霧，進而吸食之方式，無償轉讓玻璃球吸食器內之微量甲
    基安非他命予蔡育騰施用1 次（蔡育騰施用甲基安非他命犯
    行部分，經臺灣臺中地方法院檢察署檢察官以98年度毒偵字
    第3081號聲請簡易判決處刑，經本院以98年度中簡字第3626
    號判決在案）。嗣於98年7 月9 日下午3 時30分許，蔡育騰
    在臺中市○區○○街213 -6號前，為警查獲施用甲基安非他
    命犯行，經蔡育騰供出乙○○於上揭時、地，無償轉讓甲基
    安非他命予其施用1 次，始查獲上情。
二、案經臺灣臺中地方法院檢察署檢察官自動簽分偵查起訴。
    理    由
一、按除被告所犯為死刑、無期徒刑、最輕本刑為3 年以上有期
    徒刑之罪或高等法院管轄第一審案件者外，於法院行準備程
    序進行中，被告先就被訴事實為有罪之陳述時，審判長得告
    知被告簡式審判程序之旨，並聽取當事人、代理人、辯護人
    及輔佐人之意見後，裁定進行簡式審判程序；且受命法官行
    準備程序，與法院或審判長有同一之權限；又簡式審判程序
    之證據調查，不受刑事訴訟法第159 條第1 項、第161 條之
    2 、第161 條之3 、第163 條之1 及第164 條至第170 條規
    定之限制，刑事訴訟法第273 條之1 第1 項、第279 條第2
    項前段、第273 條之2 分別定有明文。被告乙○○所為係犯
    死刑、無期徒刑、最輕本刑為3 年以上有期徒刑以外之罪，
    其於準備程序中就被訴事實為有罪之陳述，經受命法官告知
    簡式審判程序之旨，並聽取公訴人、被告之意見後，本院合
    議庭認為適宜由受命法官獨任進行簡式審判程序，依刑事訴
    訟法第273 條之1 第1 項規定，裁定由受命法官獨任進行審
    判程序，合先敘明。
二、上揭犯罪事實，業據被告乙○○於本院審理時供承不諱，核
    與證人蔡育騰於偵查中證述之情節相符（見偵查A 卷第8 至
    9 頁、第22至23頁、第33至34頁），且證人蔡育騰於98年7
    月9 日下午3 時30分許，為警查獲後採集其尿液送驗之結果
    ，確呈甲基安非他命陽性反應，有中山醫學大學附設醫院藥
    物檢驗中心尿液檢驗報告及臺中市警察局少年警察隊第二組
    委託鑑驗尿液代號與真實姓對照表各1 份在卷可按（見偵查
    A 卷第4 頁背面及第5 頁）；而證人蔡育騰於98年7 月7 月
    某時許，在臺中市○○○路旁某寺廟之廁所內，施用甲基安
    非他命1 次之犯行，亦經臺灣臺中地方法院檢察署檢察官以
    98年度毒偵字第3081號聲請簡易判決處刑，經本院以98 年
    度中簡字第3626號判決在案，此有上開聲請簡易判決處刑書
    及判決書各1 份附卷足憑（見偵查B 卷第2 至4 頁）。是被
    告前揭自白核與事實相符，堪予採信，本案事證已臻明確，
    被告前揭犯行，洵堪認定。
三、按甲基安非他命業經行政院衛生署於69年12月8 日以衛署藥
    字第301124號公告自69年12月8 日起禁止輸入、製造，自70
    年6 月1 日起禁止販賣，更於75年7 月11日以衛署藥字第59
    7627號公告一概禁止使用，並在79年10月9 日以衛署藥字第
    904142號函明令公告列為禁藥。次按甲基安非他命雖同屬毒
    品危害防制條例第2 條第2 項第2 款所定之第二級毒品，被
    告轉讓甲基安非他命之行為，亦合於該條例第8 條第2項 轉
    讓第二級毒品罪之處罰規定。然藥事法第83條第1 項之「明
    知為偽藥或禁藥，而轉販賣、供應、調劑、運送、寄藏、牙
    保、轉讓或意圖販賣而陳列者，處7 年以下有期徒刑，得併
    科新臺幣500 萬元以下罰金」規定，係於93年4 月21日修正
    公布，同年月23日施行，其法定刑較毒品危害防制條例第8
    條第2 項所定之法定刑「6 月以上5 年以下有期徒刑得併科
    新臺幣70萬元以下罰金」為重。毒品之範圍尚包括影響精神
    物質與其製品，藥事之管理非僅止於藥品之管理，毒品未必
    係經公告之禁藥，禁藥亦非必為毒品，毒品危害防制條例與
    藥事法二者間，並無必然之特別法與普通法關係，故除有轉
    讓之第二級毒品達毒品危害防制條例第8 條第6 項之一定數
    量，經依法加重之法定刑較藥事法第83條第1 項之法定刑為
    重之情形外，因藥事法第83條第1 項為後法，且為重法，應
    優先適用藥事法處罰（臺灣高等法院暨所屬法院94年法律座
    談會刑事類提案第8 號結論，最高法院96年度臺上字第3582
    號判決意旨參照）。又轉讓第二級毒品達淨重10公克以上者
    ，加重其刑至二分之一，轉讓持有毒品加重其刑之數量標準
    第2 條第1 項第2 款規定甚明。經查，被告無償轉讓證人蔡
    育騰施用之禁藥甲基安非他命之數量，既僅係供證人蔡育騰
    施用甲基安非他命1 次，足認被告轉讓禁藥甲基安非他命予
    證人蔡育騰之數量非多，且衡諸施用甲基安非他命之人，通
    常施用1 次之劑量，當不致達淨重10公克，是本件既無證據
    可資證明被告轉讓禁藥甲基安非他命達淨重10公克，自不得
    依毒品危害防制條例第8 條第6 項規定加重其刑。是核被告
    所為，係犯藥事法第83條第1 項之轉讓禁藥罪。爰審酌被告
    轉讓禁藥之行為，助長禁藥、毒品流通，致生危害於他人身
    體健康，實屬不該，惟念其因基於與證人蔡育騰之情誼而轉
    讓禁藥甲基安非他命，轉讓數量非多，約為施用1 次之數量
    ，且被告犯後尚能坦承犯行，及時悔悟，再參酌被告雖曾因
    施用毒品案件，經送觀察、勒戒，但未曾有其他犯罪記錄，
    有卷附臺灣高等法院被告前案紀錄表1 份可憑，其素行尚可
    等一切情狀，量處如主文所示之刑，以示懲儆。未查，被告
    前未曾故意受有期徒刑以上刑之宣告，有前揭被告前案紀錄
    表在卷可按，而被告已坦承犯行，深具悔意，其經此教訓，
    當知警惕而無再犯之虞，本院綜核各情，所宣告之刑，認以
    暫不執行為適當，併予宣告緩刑2 年，以啟自新。另為加強
    被告之法治觀念，使其於緩刑期內能深知警惕，避免再度犯
    罪，並對社會有所貢獻，爰併依刑法第74條第2 項第8 款之
    規定，命被告應參加法治教育3 場次；及依刑法第74條第2
    項第5 款規定，命被告應向指定之政府機關、政府機構、行
    政法人、社區或其他符合公益目的之機構或團體提供100 小
    時之義務勞動服務，暨依刑法第93條第1 項第2 款規定，諭
    知緩刑期間付保護管束。
據上論結，應依刑事訴訟法第273 條之1 第1 項、第299 條第1
項前段，藥事法第83條第1 項，刑法11條前段、第74條第1 項第
1 款、第2 項第5 款、第8 款、第93條第1 項第2 款，判決如主
文。
本案經檢察官甲○○到庭執行職務。
中    華    民    國    99    年    1    月    21     日
                  刑事第十七庭  法  官  劉惠娟
以上正本證明與原本無異。
如不服本判決應於收受判決後10日內向本院提出上訴書狀，並應
敘述具體理由；其未敘述上訴理由者，應於上訴期間屆滿後20日
內向本院補提理由書（均須按他造當事人之人數附繕本）「切勿
逕送上級法院」。
                                書記官  童淑芬
中    華    民    國    99    年    1     月    21    日
附錄本判決論罪科刑法條
藥事法第83條第1項：
明知為偽藥或禁藥，而販賣、供應、調劑、運送、寄藏、牙保、
轉讓或意圖販賣而陳列者，處7 年以下有期徒刑，得併科新臺幣
5 百萬元以下罰金。
毒品危害防制條例第8條第2項、第6項：
轉讓第二級毒品者，處6 月以上5 年以下有期徒刑，得併科新臺
幣70萬元以下罰金。
轉讓毒品達一定數量者，加重其刑至二分之一，其標準由行政院
定之。

司法院資訊處製作；財團法人民間司法改革基金會備份。
